【裁判字號】    97,交抗,953
【裁判日期】    970731
【裁判案由】    違反道路交通管理處罰條例
【裁判全文】
臺灣高等法院交通事件裁定             97年度交抗字第953號
抗  告  人
即受處分人  甲○○
上列抗告人因違反道路交通管理處罰條例案件，不服臺灣臺北地
方法院97年度交聲字第1608號，中華民國97年7月3日裁定，提起
抗告，本院裁定如下：
    主  文
抗告駁回。
    理  由
一、原裁定意旨略以：本件抗告人即受處分人甲○○，於民國97
    年2月13日13時5分許，駕駛車牌號碼1492-TF號自用小客車
    ，由深坑往石碇方向，行經最高速限為60公里之台106乙線2
    公里處時，員警以雷達測速儀測得其當時以時速82公里之速
    度行駛，超速22公里，經員警掣單逕行舉發，嗣經原處分機
    關台北市交通事件裁決所以受處分人違反道路交通管理處罰
    條例第40條第1項、第63條第1項第1款規定，於同年4月29日
    以北市裁四字第裁22-C00000000號違反道路交通管理事件裁
    決書，裁處罰鍰新臺幣（下同）2400元，並記違規點數1點
    。本件舉發超速違規事件之雷達測速儀（主機器號：PYＺ000
    000000），於96年6月23日通過經濟部標準檢驗局國家標準
    檢驗合格，有效合格期限至97年6月30日，有該局雷達測速
    儀檢定合格證書影本1件可稽。又舉發本件之臺北縣政府警
    察局新店分局交通分隊警員劉福瑞，於舉發違反道路交通管
    理處罰條例申訴答辯報告表以詳細說明舉發當時情形，受處
    分人係駕駛上開自用小客車行駛於外側車道，內側車道並無
    其他車輛經過等語。受處分人僅以遭員警攔阻時尚有其他車
    輛併行等語置辯，然未能提出其他佐證以實其說，自難以受
    處分人空言否認，推翻上述以科學儀器取得之證據，是以本
    件受處分人之違規行為事證明確，爰維持原處分機關對受處
    分人之裁處，駁回受處分人之異議等語。
二、抗告意旨則以：卷附照片係受處分人車輛停止於路邊後才拍
    攝，員警並未攝得受處分人車輛之行進情形，僅拍攝雷達測
    速儀之測速結果，如何能認定員警偵測之違規車輛即為受處
    分人之車輛？又員警舉發當時備有照相設備，自可以拍照舉
    發違規之方式取締，員警逕行拍攝雷達測速儀之照片後，再
    趨前攔停受處分人之車輛，即指稱受處分人違規超速，難令
    受處分人心服，爰請求撤銷原裁定及原處分，以保障受處分
    人之權益云云。
三、按汽車駕駛人，行車速度超過規定之最高時速，或低於規定
    之最低時速，除有第43條第1項第2款情形外，處1,200元以
    上2,400元以下罰鍰，並記違規點數1點，道路交通管理處罰
    條例第40條、第63條第1項第1款分別定有明文。又按汽車駕
    駛人駕駛汽車，其行車速度超過規定之最高時速超過20公里
    以上40公里以下，嗣為警逕行舉發，而逾舉發通知單上所載
    之應到案日期到案60日以上，經主管機關調查後仍認定有上
    開違規行為者，依違反道路交通管理事件統一裁罰基準表規
    定，處以2,400元之罰鍰，並記違規點數1點。
四、本院查：
（一）本件受處分人於97年2月13日13時5分許，駕駛車牌號碼14
      92-TF號自用小客車，由深坑往石碇方向，行經台106乙線
      2公里處時，該路段最高速限為60公里，經臺北縣政府警
      察局新店分局交通分隊警員劉福瑞，以雷達測速儀測得受
      處分人行車時速為82公里，當場攔停受處分人，並開立北
      縣警交字第C00000000號舉發違規通知單，且於舉發違規
      通知單上載明應到案日期為97年2月28日前。嗣受處分人
      逾應到案日期60日以上，經臺北市交通事件裁決所於97年
      4月29日以北市裁四字第裁22-C00000000號裁處罰鍰2,400
      元，及記違規點數1點。又本件所使用之雷達測速儀（主
      機器號：PYＺ000000000），業於96年6月23日由經濟部標
      準檢驗局檢驗合格，檢驗合格期限至97年6月30日止。而
      舉發本件交通違規之警員劉福瑞，於舉發違反道路交通管
      理處罰條例申訴答辯報告表中陳稱：本件舉發當時，受處
      分人之1492-TF號自小客車行駛於外側車道，內側車道並
      無其他車輛經過，員警鳴笛並以紅旗示意攔停受處分人後
      ，立即向受處分人告知違規事實及所違反之條文，同時出
      示經濟部標準檢驗局雷達測速儀檢定合格證書，請受處分
      人檢視測定值無誤等語。有臺北縣政府警察局北縣警交字
      第C00000000號舉發違規通知單、臺北市交通裁決所北市
      裁四字第裁22-C00000000號裁決書、經濟部標準檢驗局雷
      達測速儀檢定合格證書及臺北縣政府舉發違反道路交通管
      理處罰條例申訴答辯報告表等在卷可查，上述事實，洵堪
      認定。
（二）受處分人以員警未及時拍照車輛違規情形，僅拍攝雷達測
      速儀之測速結果，並於攔停受處分人自用小客車後，始拍
      攝車輛照片等語置辯，爭執員警偵測之違規車輛無從認定
      即為受處分人之車輛。惟交通違規行為常發生於瞬間，若
      要求執勤員警對於所有舉發道路交通違規之行政行為，均
      需照相、錄音、錄影或其他科學證據以證其實，則國家維
      護交通秩序、安全之行政措施勢必窒礙難行。是以本件舉
      發員警雖未攝得受處分人違規超速行駛之照片，仍非得據
      此斷言受處分人即無超速違規情事，而置其他證據不論。
（三）本件舉發員警劉福瑞於舉發違反道路交通管理處罰條例申
      訴答辯報告表已指稱：本件舉發當時，受處分人之1492-T
      F號自小客車當時行駛於外側車道，內側車道並無其他車
      輛經過，警方即鳴笛以紅旗示意，攔停受處分人等語明確
      ，則員警使用雷達測速器所測得之行車時速數值，應係受
      處分人自用小客車之行車時速無誤。且舉發員警與受處分
      人素不相識，無宿怨仇隙，亦無任何證據證明員警有捏造
      事實違法取締情事，則員警本其維護交通秩序、安全之法
      定職責所為之測速舉發，原則上即應受合法、正確之認定
      。
（四）綜上所述，本件受處分人於前述時、地違規超速行車之事
      實，應堪認定，受處分人空言辯稱員警無從證明其違規超
      速云云，委無足取。原裁定法院維持原處分機關依前揭規
      定之裁處結果，駁回受處分人之異議聲明，認事用法，尚
      無不合。受處分人執前詞提起抗告，為無理由，應予駁回
      。
據上論結，爰依道路交通案件處理辦法第26條，刑事訴訟法第41
2條，裁定如主文。
中    華    民    國    97    年    7     月    31    日
            刑事第十三庭  審判長法  官  曾德水
                                法  官  林婷立
                                法  官  談  虎
以上正本證明與原本無異。
不得再抗告。
                                書記官  黃家麟
中    華    民    國    97    年    7     月    31    日


司法院資訊處製作；財團法人民間司法改革基金會備份。
